# 请教陈版及各位网友：成立不满一年的公司合并是否属于同一控制下的企业合并

提问人：junshen 时间：2010-04-27 09:47:18
A集团下属两家二级子公司C公司与D公司，其中：D公司系 2009 年 11 月 1 日由A集团投资设立的控股子公司。 2008 年 12 月C公司投资成立控股子公司E， 2009 年 2 月C公司投资成立控股子公司F。 2009 年 12 月 31 日，D公司向C公司收购了其持有的E公司及F公司的股权，E、F公司成为D公司的子公司。 问题：D公司收购C公司持有的E、F公司股权，是否属于同一控制下的企业合并？ 一共有三种观点： 第一种观点，因收购时D公司、E公司、F公司处于同一集团A控制下均未满一年，故此收购不构成同一控制下的企业合并； 第二种观点，虽然收购时D公司、E公司、F公司处于同一集团A控制下均未满一年，但这三家公司均属于新设成立，自公司成立起均处于同一集团A的控制之下，故此收购构成同一控制下的企业合并。由于D公司系 2009 年 11 月才成立，故其对E公司、F公司的财务报表进行合并的起始时间应从D公司成立时开始（即D公司在编制合并报表时，合并E公司、F公司 2009 年 11 月－ 12 月的财务报表）； 第三种观点，也是认定为同一控制下的企业合并，但是合并报表时不考虑D公司的成立时间，即D公司在编制 2009 年财务报表时，视同E、F公司自成立起均处于D公司的控制之下（即D公司在编制合并报表时，合并E公司 2009 年全年、F公司 2009 年 2 － 12 月的财务报表。
对于这个问题，你是如何理解的，请大家讨论并支招。

回答人：chenyiwei
回复 8 楼 junshen 的帖子这个问题以前在本版面就已经讨论过。个人理解作为同一控制下企业合并处理应无问题，主要是编制比较报表的对应期间问题。个人比较倾向性的观点是：如果D将来会成为IPO的主体，则为了反映出过往三年上市集团的完整经营情况，可以把比较报表期间一直向前延伸到最早报告期期初；如果是其他情况，一般从D公司成立日开始编制，不再继续往前追溯。

提问人：joel2099 时间：2017-06-24 22:02:17
请教陈版，如果案例中的公司非新设公司，比如F公司系从其他非关联方收购，是否也同样理解呢？

回答人：chenyiwei
这个问题现在解释 6 号第二条发布之后，应该不再是问题了。

提问人：joel2099 时间：2017-06-26 10:54:27
解释 6 号第二条非暂时性应该如何理解，是否一定限制在一年以上（含一年），因为我现在遇到的问题，主要对收购过来的公司持有时间不到一年，对合并类型产生的疑问。

回答人：chenyiwei
虽然被合并方被纳入最终控制方合并报表范围不到一年，但只要本次合并是最终控制方单方面主导，且预计合并后参与各方同受最终控制方控制的关系将长期存续的，即可认为满足“非暂时性”条件。